【裁判字號】    97,簡上,141
【裁判日期】    970603
【裁判案由】    詐欺
【裁判全文】
臺灣高雄地方法院刑事判決             97年度簡上字第141號
公  訴  人  臺灣高雄地方法院檢察署檢察官
上  訴  人
即  被  告  丙○○
選任辯護人  趙怡莊律師
上列上訴人因被告詐欺案件，不服本院高雄簡易庭民國96年12月
31日96年度簡字第4847號所為第一審判決（聲請簡易判決處刑書
案號：臺灣高雄地方法院檢察署96年度偵字第19350 號），提起
上訴，本院管轄之第二審合議庭判決如下：
    主      文
上訴駁回。
    事實及理由
一、本案之犯罪事實、證據及理由，爰引用第一審判決書（含聲
    請簡易判決處刑書）所載（如附件）。再被告、辯護人及公
    訴人於本院審理程序，對於檢察官聲請簡易判決處刑書證據
    欄、第一審判決及本判決理由欄所援用證據之證據能力，均
    不爭執，表明同意作為證據，且就被告於警詢、檢察官偵訊
    中之陳述，表示無意見等語（參本院卷第43、83頁），因認
    均有證據能力。又經本院審理結果，認第一審簡易判決之事
    實認定、證據取捨均無不當，量刑亦屬妥適，應予維持。
二、被告上訴意旨雖以：伊是冤枉的，伊郵局的存摺、提款卡並
    沒有借給他人使用，也沒有販賣；96年1 月26日、28日伊有
    去提款，96年5 月21日伊並沒有提款；96年1 月19日伊剛好
    要辦水電費代繳，才去辦掛失止付，自96年1 月28日至同年
    5 月25日間，都沒有辦理掛失；郵局提款卡、密碼遺失的時
    間伊不清楚，後來這次是收到補繳水電費單據，伊去找，才
    知道遺失；伊在96年5 月25日辦理掛失，上午去1 次，因未
    帶印章才又回家拿，下午1 點多辦好等語。惟查：
  (一)就被告高雄西甲郵局帳戶：局號0000000 號，帳號0000000
    號（下稱郵局帳戶），曾於96年1 月19日辦理過掛失補副，
    同日有提款新台幣（下同）150 元，再於同年1 月26日有現
    金存款3000元、核發晶片卡，同年1 月28日並以該晶片卡分
    別提領3000元、100 元提清（存款0 元），迄至同年5 月21
    日無摺存款1000元，同日隨即以卡片提款1000元等情，有被
    告上開郵局帳戶客戶歷史交易清單在卷足參（參警卷第10至
    12頁，一審卷第19頁），而被告承認於96年1 月26日、28日
    有該2 次存款、提款，僅否認於96年5 月21日有出面提領該
    1000元情事，顯見，被告自96年1 月19日至同年5 月21日，
    期間長達4 月餘，均得隨時以上開辦理掛失補副、核發晶片
    卡之證件、印章，在同上郵局辦理水電費代繳事宜，沒有任
    何困難或窒礙情形，而其竟未此之為，則其所辯俟96年5 月
    20幾日收到電費補繳通知要辦代繳時，才知郵局存摺、提款
    卡及密碼已遺失云云，即有可疑。
  (二)且查：(1)被告於原審法院96年9 月3 日訊問時供稱：伊去（
    95）年還有1 次辦理掛失，這次伊除發現存摺遺失外，尚包
    括身分證影本、護照、印章、提款卡及密碼，遺失後沒有報
    警；且伊除本件郵局帳戶外，其他金融機構帳戶、提款卡也
    曾經遺失過等語明確（參一審卷第11、12頁），則其95年間
    既有1 次遺失郵局帳戶提款卡辦理掛失經驗，且其他金融機
    構帳戶、提款卡亦曾遺失過，早即知悉遺失身分證影本、護
    照、帳戶、提款卡及密碼之重要性，而應立即辦理掛失，何
    以未能於發現遺失立即報警查辦，竟延宕至96年5 月25日下
    午始前往上開郵局辦理掛失止付。被告辯稱：直到電費單據
    寄來才開始尋找，同（25）日始辦畢掛失云云，誠難置信。
    (2)被告於本院審理時供承：因當時伊身分證、身分證影本、
    郵局存摺（存摺密碼寫在身分證影本上面）、印章全部都放
    在伊車號070-XF計程車上，中間手煞車有凹槽那邊，那裡還
    有放發票、手機，凹槽不需要掀開蓋子等語明確（參本院卷
    第85、86、88頁），則以被告駕駛計程車為業，既將手機、
    購物發票都與上開證件、印章、存摺密碼等一併放在該凹槽
    處，而通常手機使用頻繁，發票經日積月累即需整理、核對
    ，凹槽並無蓋子，其立即得以取放，外表上隨時可發現其變
    化等情觀之，如其郵局存摺、提款卡及密碼、身分證影本（
    寫有密碼）遺失，當隨時可資發現並即採取尋找、報警、掛
    失止付之舉，被告竟辯稱遲至96年5 月25日下午始至郵局辦
    理掛失止付云云，明顯與一般經驗法則不符；而被告既為計
    程車司機，車輛隨時在其掌控之中，上開證件、印章提款卡
    及密碼一直在手煞車旁凹槽內，則其所辯伊找了好幾天，且
    因忙碌云云，亦與社會事理、論理法則有違，均無從採信。
    (3)被告於上訴狀辯稱：伊陸續存入100 元及3000元，欲供扣
    繳水電費及電話費，伊96年1 月26日、28日才將存入之3100
    元領出，伊因開車之故常忘記辦理轉帳代繳，事後姊姊均幫
    忙以現金繳納等語，此與其於本院審理時辯稱：伊因為車子
    壞了，才將3100元領出云云（參本院卷第84頁），互有矛盾
    ，且郵局帳戶如連續在自己使用中，通常會留有若干簿尾，
    被告既然要繼續用作代繳帳戶，竟然連100 元併予提領（存
    款0元） ，如此作為，亦顯違常情。何況被告既辯稱車子壞
    了，豈會任意將該手煞車凹槽內證件、印章、存摺及提款卡
    繼續放置該車上？是被告所辯該凹槽之存摺及提款卡等物係
    遺失云云，自難採信。(4)被告先於警詢供稱：伊在（警詢）
    前2 日發現存簿不見，但因當時一直在下雨，才延至當（25
    ）日到郵局辦理掛失云云（參警卷第1 頁反面），與其偵查
    、原審辯稱：當時伊以為是小孩弄丟，伊找不到，遺失時間
    記不起來，是今（96）年，不知道幾月云云（參偵卷第3 頁
    ，一審卷第11頁），實相矛盾；且與其上訴狀所稱：伊想起
    還是用自己帳戶扣繳，在車上遍尋不著存摺、晶片卡，尋找
    數日未果，且因忙碌，於96年5 月25日早上親自到郵局辦理
    掛失云云（參二審卷第4 頁），亦有不符，前後供述歧異，
    而無可信。
  (三)又被告於本院審理時自承：伊另有遠東銀行（五福路分行）
    、彰化銀行（七賢路分行）、新竹商銀（九如路分行）、中
    國信託（中華路分行）等金融機構帳戶，那是之前常換工作
    ，公司都要求銀行轉帳薪資所用，伊很少使用，現在都沒有
    使用等語明確（參本院卷第87、90頁），則被告既有上開金
    融機構帳戶可供使用，其自96年1 月19日至同年5 月25日均
    未持以辦理水電費代繳，反於上開期間一再以該郵局帳戶辦
    理掛失補副、核發晶片卡、存款、提款、掛失止付結清，即
    有違事理，足見，被告就該郵局帳戶所為上開舉動，顯然沒
    有要進行申辦委託代繳相關費用之意思，與其所辯要辦水電
    費代繳云云無涉，被告所辯純為飾卸之詞。且由卷附被告上
    開郵局帳戶交易明細資料顯示，被告應於其96年1 月28日以
    卡片提款3000元、100 元提清後，在同年5 月21日前，已將
    上開郵局帳戶、提款卡及密碼提供詐欺集團人員，該集團成
    員先後於96年5 月21日以1000元無摺存款、以晶片卡提領該
    1000元測試正常，並於同年5 月25日先無摺存款200 元，再
    詐騙被害人乙○○匯款35萬元入戶，並於當（25）日上午派
    員在高雄鼎金郵局提領現金25萬元，並於同日11時49分至52
    分許，在寶華銀行自動櫃員機分別提領現款各2 萬元共5 次
    （合計35萬元）而提空，被告遲至同（25）日下午始赴郵局
    辦理掛失等情，有高雄郵局96年10月2 日、96年11月23日函
    附交易明細表1 份在卷足參（參一審卷第19、21、22頁），
    且詐欺集團成員以被告上開郵局帳戶存摺、提款卡及密碼提
    領款項，所為詐欺取財犯行已屬既遂（詐欺行為已完成、損
    害結果已發生），被告幫助詐欺犯行即屬已完成，則其所辯
    當（25）日上午11時許因未帶印章無法辦妥掛失云云，非但
    與其供承：印章都放在其計程車手煞車旁凹槽等語矛盾，而
    無可採，且被告並未於詐欺集團成員領走該35萬元前辦畢掛
    失止付或結清銷戶，使被害人無法匯款，或使該集團成員無
    從提款，是其上開幫助行為，尚不符合中止行為「犯罪行為
    未完成，或損害結果未發生」之要件，於法仍應論以幫助詐
    欺取財之罪責。
  (四)被告及辯護人固聲請本院調得高雄西甲郵局96年5 月25日辦
    理掛失止付之監視錄影光碟1 片，另高雄鼎金郵局有關同日
    提領25萬元之錄影光碟，無法調到，有台灣郵政公司高雄郵
    局97年3 月27日、97年4 月1 日函各1 份在卷足參，而上開
    高雄西甲郵局監視錄影光碟縱可證明被告確有欲辦理掛失止
    付，惟被告上開掛失止付既屬無效之事後行為，已如上述，
    則該監視錄影光碟內容，自無從為被告有利之認定。又檢警
    機關以高雄鼎金郵局無法提供監視錄影光碟證明係被告提領
    現款25萬元，且詐欺集團成員持被告上開郵局存摺、印章、
    提款卡及密碼出面提款共35萬元，自非屬被告本人提款可比
    ，而既無法指認領款者面貌，亦非現行犯當場逮捕，尚無法
    清楚其身分年籍資料以供查辦，檢警因而先追訴被告此部分
    幫助詐欺犯行，並非不符法理，是以被告及辯護人辯稱警方
    尚未查明何人詐騙領款云云，亦與被告本件所犯幫助詐欺犯
    行，尚無直接關聯，併予敘明。
三、綜上，本件被告具狀上訴，指摘原審判決認事用法有誤，其
    本人未參與詐騙及領款為由，請求撤銷改判，為無理由，應
    予駁回。
四、據上論斷，應依刑事訴訟法第455 條之1 第1 項、第3 項、
    第373條、第368 條，判決如主文。
本案經檢察官甲○○到庭執行職務。
中    華    民    國    97    年    6     月    3     日
                刑事第三庭  審判長  法  官  蔡國卿
                                    法  官  何佩陵
                                    法  官  李昆南
以上正本證明與原本無異。
本件不得上訴。
中    華    民    國    97    年    6     月     3    日
                                    書記官  黃美玲
附件：本院第一審判決（含聲請簡易判決處刑書）


司法院資訊處製作；財團法人民間司法改革基金會備份。
